臺灣高等法院高雄分院民事裁定
111年度重抗字第12號
抗  告  人  李秉源  

相  對  人  屏東縣政府

法定代理人  潘孟安  
上列抗告人因與相對人間拆屋還地(核定訴訟標的價額)事件，對
於中華民國111年2月15日臺灣屏東地方法院109年度重訴字第119
號所為裁定提起抗告，本院裁定如下：
    主    文
抗告駁回。
抗告費用由抗告人負擔。
    理    由
一、抗告意旨略以：相對人起訴主張坐落屏東縣○○○○○段00000 
    地號、面積98,000平方公尺之土地（下稱系爭土地）為相對
    人經管之國有土地，抗告人無正當占有權源，請求抗告人拆
    除如原判決附圖(下稱附圖)989-5①至⑮所示地上物。原裁定
    未審酌抗告人占用之土地面積遠小於系爭土地面積，逕以系
    爭土地面積，而非以地上物占用土地之面積核定訴訟費用。
    且占有使用土地與取得土地所有權二者所受之利益不同，核
    定訴訟標的價額，自亦有異，原審以系爭土地公告現值核定
    訴訟標的價額，亦有違誤，爰提起抗告，求予廢棄原裁定，
    另為適當裁定等語。
二、按核定訴訟標的之價額，以起訴時之交易價額為準；無交易
    價額者，以原告就訴訟標的所有之利益為準；計算上訴利益
    ，準用關於計算訴訟標的價額之規定。民事訴訟法第77條之
    1第2項、第466條第4項分別定有明文。次按土地公告現值係
    直轄市或縣（市）政府依平均地權條例第46條規定，每年對
    於轄區內之土地於經調查地價動態、繪製地價區段圖、估計
    區段地價後提交地價評議委員會評定，據以在每年1月1日公
    告作為土地移轉現值之參考及補償徵收土地地價或設定之依
    據，乃政府機關對土地價值逐年檢討、調整、評估之結果，
    自非不得認與市價相當而作為核定訴訟標的價額之參考(最
    高法院民國111年度台抗字第256號裁定參照)。
三、經查：相對人起訴主張系爭土地面積98,000平方公尺為相對
    人經管之國有土地，因抗告人無占有之正當權源，依民法第
    767 條第1 項前段、中段規定及繼承之法律關係請求抗告人
    應將坐落系爭土地上，如附圖暫編地號989-5 ①所示占用面
    積843.97平方公尺之雞舍、989-5 ②所示占用面積846.59平
    方公尺之雞舍、989-5③所示占用面積850.14平方公尺之雞舍
    、989-5 ④所示占用面積906.87平方公尺之雞舍、989-5 ⑤所
    示占用面積697.71平方公尺之雞舍、989-5 ⑥所示占用面積7
    34.54平方公尺之雞舍、989-5 ⑦所示占用面積773.09平方公
    尺之雞舍、989-5 ⑧所示占用面積18.5平方公尺之資材室、9
    89-5 ⑨所示占用面積28.45平方公尺之資材室、989-5⑩所示
    占用面積47.67平方公尺之休息室、989-5 ⑪所示占用面積3.
    42平方公尺之飼料桶、989-5 ⑫所示占用面積3.42平方公尺
    之飼料桶、989-5 ⑬所示占用面積4平方公尺之飼料桶、989-
    5 ⑭所示占用面積3.42平方公尺之飼料桶、989-5 ⑮所示占用
    面積3.42平方公尺之飼料桶拆除後，將上開拆除部分所占用
    之土地，及989-5 ⑯所示占用面積7,320.28平方公尺之空地
    返還相對人。經原審以111年1月13日109年度重訴字119號判
    決相對人全部勝訴，抗告人對該判決不服提起上訴。足認相
    對人於本案訴訟係請求抗告人將地上物(即989-5①至985-5⑮)
    拆除，及將抗告人占用之土地(即989-5①至985-5⑯)面積13,0
    85.49平方公尺土地返還相對人。再者，相對人係請求抗告
    人返還所占用之土地，則相對人起訴之利益為取回抗告人無
    權占用之土地，訴訟訴標的價額為「抗告人所占用土地之價
    值」。又原審判決抗告人應返還之土地面積為13,085.49平
    方公尺，業如前述。是以，原審依起訴時系爭土地公告現值
    每平方公尺新台幣(下同)4,400元，及抗告人占用之土地面
    積13,085.49平方公尺，據以核定訴訟標的價額57,576,156
    元(計算式：13,085.49×4,400＝57,576,156)，命抗告人繳納
    上訴費用778,056元，並無違誤。抗告人主張原裁定以系爭
    土地面積核定訴訟費用，並以公告現值核定訴訟費用，原裁
    定訴訟標的價額核定不當，求予廢棄，為無理由，應予駁回
    。
四、未查，原審命抗告人補繳裁判費，屬訴訟程序進行中所為之
    裁定，依法不得抗告，抗告人對此部分併提起抗告，為不合
    法，亦應予以駁回。 
五、據上論結，本件抗告為一部無理由、一部不合法，爰裁定如
    主文。
中　　華　　民　　國　　111 　年　　4 　　月　　8 　　日
                           民事第一庭    
                                審判長法  官  謝靜雯
                                      法  官  邱泰錄
                                      法  官  洪能超
以上正本證明與原本無異。
如不服本裁定關於核定訴訟標的價額部分，應於送達後10日內向本院提出抗告狀（須按他造當事人之人數附繕本），並繳納抗告費新臺幣1,000元；其餘部分不得抗告。　　　　　　　　　　
中　　華　　民　　國　　111 　年　　4 　　月　　8 　　日
                                      書記官  黃瀚陞